【裁判字號】    99,訴,1041
【裁判日期】    990831
【裁判案由】    違反毒品危害防制條例
【裁判全文】
臺灣臺南地方法院刑事判決              99年度訴字第1041號
公  訴  人  臺灣臺南地方法院檢察署檢察官
被      告  甲○○
上列被告因違反毒品危害防制條例案件，經檢察官提起公訴（99
年度毒偵字第826號、第856號），被告就被訴事實為有罪之陳述
，經本院裁定由受命法官獨任行簡式審判程序，判決如下：
    主  文
甲○○施用第一級毒品，累犯，處有期徒刑捌月；又施用第二級
毒品，累犯，處有期徒刑伍月；又施用第一級毒品，累犯，處有
期徒刑捌月，扣案之第一級毒品海洛因壹包（檢驗後淨重零點肆
肆肆公克）沒收銷燬之；又施用第二級毒品，累犯，處有期徒刑
伍月。應執行有期徒刑壹年拾壹月，扣案之第一級毒品海洛因壹
包（檢驗後淨重零點肆肆肆公克）沒收銷燬之。
    事  實
一、甲○○有下列之前科：
┌─┬─────┬─────┬─────┬──────┬───┬────┬────┐
│編│案由      │判決字號  │判決法院  │宣告刑或定應│定執行│執行完畢│就本案有│
│號│          │          │          │執行刑      │刑    │日期    │無構成累│
│  │          │          │          │            │      │        │犯      │
├─┼─────┼─────┼─────┼──────┼───┼────┼────┤
│1 │毒品危害防│92訴3     │本院      │有期徒刑7月 │      │93年7月1│無      │
│  │制條例    │          │          │            │      │日      │        │
├─┼─────┼─────┼─────┼──────┼───┼────┼────┤
│2 │毒品危害防│94訴739   │本院      │有期徒刑1年 │接續執│96年6月 │有      │
│  │制條例    │          │          │            │行    │23日    │        │
├─┼─────┼─────┼─────┼──────┤      │        │        │
│3 │詐欺      │95簡477   │本院      │有期徒刑5月 │      │        │        │
│  │          │          │          │            │      │        │        │
├─┼─────┼─────┼─────┼──────┼───┼────┼────┤
│4 │毒品危害防│96訴30    │本院      │有期徒刑11月│      │97年3月 │有      │
│  │制條例    │          │          ├──────┤      │31日    │        │
│  │          │          │          │減為有期徒刑│      │        │        │
│  │          │          │          │5月又15日（ │      │        │        │
│  │          │          │          │96聲減2509）│      │        │        │
├─┼─────┼─────┼─────┼──────┼───┼────┼────┤
│5 │毒品危害防│97台上1920│最高法院  │有期徒刑1年2│應執行│99年1月7│有      │
│  │制條例    │          │          │月          │有期徒│日      │        │
├─┼─────┼─────┼─────┼──────┤刑1年 │        │        │
│6 │毒品危害防│96訴1833  │本院      │有期徒刑10月│10月（│        │        │
│  │制條例    │          │          │            │97聲  │        │        │
│  │          │          │          │            │1118）│        │        │
└─┴─────┴─────┴─────┴──────┴───┴────┴────┘
二、甲○○前於民國91年間，因施用毒品案件，經本院以91年度
    毒聲字第2066號裁定送戒治處所施以強制戒治，嗣於92年12
    月2日執行完畢出所。又分別於92年至97年間，因違反毒品
    危害防制條例案件，經本院判處罪刑確定（詳如上開事實欄
    一編號1、2、4、5、6所示）。其於上開受強制戒治執行完
    畢後5年內，仍因有施用毒品案件，經法院判處罪刑，即屬
    於「5年內再犯」，顯見其再犯率甚高，原實施強制戒治，
    已無法收其實效。
三、甲○○詎不知悔改，於上開強制戒治及有期徒刑執行完畢後
    5年內，分別基於施用第一級毒品海洛因及第二級毒品甲基
    安非他命之犯意，先後為下列施用第一級毒品海洛因及第二
    級毒品甲基安非他命之犯行：
  (一)甲○○於99年3月21日下午3時許，在台南市○○路○段某魚
    塭旁邊，以注射針筒注射之方式施用第一級海洛因1次。甲
    ○○復另行起意，於99年3月22日下午某時許，在台南市安
    平區某朋友住處，以火燒烤玻璃球吸食煙霧之方式施用第二
    級毒品甲基安非他命1次。嗣甲○○因另案毒品案件於同年3
    月22日前往台南市警察局第四分局接受調查，甲○○遂於上
    開施用海洛因之犯行未被犯罪偵查機關發覺前，自行向警方
    自首，並於同日晚上7時5分許接受採尿送驗，檢驗結果呈現
    安非他命陽性、甲基安非他命陽性反應及可待因陽性、嗎啡
    陽性反應而知悉上情。
  (二)甲○○於99年4月21日晚上9時許，在台南市安平古堡公共廁
    所內，以注射針筒注射之方式施用第一級海洛因1次。甲○
    ○復另行起意，於99年4月22日上午6、7時許，在米提汽車
    旅館內，以火燒烤玻璃球吸食煙霧之方式施用第二級毒品甲
    基安非他命1次。嗣甲○○於同年4月22日上午10時53分許，
    騎乘機車途經台南市○○○街與健康二街交叉路口時，因形
    跡可疑為警盤查，甲○○遂於上開施用海洛因之犯行未被犯
    罪偵查機關發覺前，自行向警方自首，並將身上之海洛因1
    包（檢驗後淨重0.444公克）交付予警員，另於同日上午12
    時25分許接受採尿送驗，檢驗結果呈現安非他命陽性、甲基
    安非他命陽性反應及可待因陽性、嗎啡陽性反應而知悉上情
    。
四、案經臺南市警察局第四分局、第六分局分別報告臺灣臺南地
    方法院檢察署檢察官偵查起訴。
    理  由
壹、程序事項：
  一訊之被告甲○○對於起訴之犯罪事實均坦承不諱，並當庭表
    示認罪，而經本院裁定以簡式審判程序加以審理，則依據刑
    事訴訟法第273條之2、同法第159條第2項之規定，不適用傳
    聞法則有關限制證據能力之相關規定，合先敘明。
  二按觀察、勒戒或強制戒治執行完畢後，5年內再犯毒品危害
    防制條例第10條之罪者，檢察官應依法追訴，同條例第23條
    第2項定有明文。查被告於92年12月2日執行強制戒治後，又
    先後於92年至97年間，因違反毒品危害防制條例案件，經本
    院分別判處罪刑確定（詳如上開事實欄一編號1、2、4、5、
    6所示），有臺灣高等法院被告前案紀錄表1份附卷可稽。再
    按，被告於5年內曾經再犯，縱其三犯本案施用毒品之時間
    ，在初犯受觀察勒戒或強制戒治執行完畢釋放5年以後，仍
    與「五年後再犯」之情形有別，且因已於「五年內再犯」，
    顯見其再犯率甚高，原實施觀察、勒戒或強制戒治，已無法
    收其實效，即應由檢察官逕行依法追訴（最高法院95年度台
    非字第104號判決可資參照）。是被告前受強制戒治執行完
    畢之日距為本件犯行時雖相隔5年以上，然揆諸前揭說明，
    被告於上開受強制戒治執行完畢後5年內，仍因有施用毒品
    案件，經法院判處罪刑，即屬於「5年內再犯」，顯見被告
    之再犯率甚高，原實施強制戒治，已無法收其實效，而無5
    年戒斷期之存在，本件施用毒品犯行自無再經觀察勒戒、強
    制戒治之必要，應由檢察官逕行起訴。是以，被告於強制戒
    治執行完畢後5年內再犯毒品危害防制條例之罪，即應依法
    追訴、審理。
貳、實體事項：
  一訊據被告就上開事實均坦承不諱，並有長榮大學於99年4月2
    日、99年5月3日確認報告各1紙在卷為憑。
  二按服用海洛因後24小時內約有服用量之80排泄於尿液中，其
    於尿液中排出之最長時限，受施用劑量、施用方式、個人體
    質及其代謝情況等因素影響，因個案而異，一般可檢出之最
    長時限為海洛因服用後2至4天，業經行政院衛生署管制藥品
    管理局於91年9月23日以管檢字第109652號函述明此旨綦詳
    。再按，安非他命經口服投與後約70%於24小時內自尿中排
    出，約90%於96小時內自尿中排出，目前國內尿液中甲基安
    非他命之檢驗僅鑑定其是否呈陽性反應尚未定其含量，且甲
    基安非他命成分之檢出與其投與方式、投與量、個人體質、
    採尿時間與檢測儀器之精密度等諸多因素有關，僅憑尿液中
    呈安非他命陽性反應，並無法確實推算吸食時間距採集時間
    之長短，惟依上述資料推斷，最長可能不會超過4日，業經
    行政院衛生署藥物食品檢驗局81年2月8日(81)藥檢壹字第0
    01156號函述明綦詳。
  三經查，被告經警於99年3月22日晚上7時5分許採尿送驗，呈
    安非他命陽性、甲基安非他命陽性及可待因陽性、嗎啡陽性
    反應，此有長榮大學99年4月2日確認報告1紙在卷可稽，及
    被告經警於99年4月22日上午10時25分許採尿送驗，呈安非
    他命陽性、甲基安非他命陽性及可待因陽性、嗎啡陽性反應
    ，此有長榮大學99年5月3日確認報告1紙在卷可稽，均核與
    被告自白相符，是被告之自白確實均出於真實，可採為認定
    事實之基礎。揆諸前開說明，足認被告確有於上開時、地，
    分別施用海洛因2次及甲基安非他命2次之事實，要可認定。
  四綜上所述，本案事證明確，被告之犯行堪以認定，應依法論
    科。
參、論罪科刑：
  一核被告所為，分別係犯毒品危害防制條例第10條第1項之施
    用第一級毒品罪2次、同條例第10條第2項之施用第二級毒品
    罪2次。又被告分別持有第一級毒品海洛因及第二級毒品甲
    基安非他命並進而施用，其持有之低度行為應為施用之高度
    行為所吸收，不另論罪。又被告所犯施用第一級毒品罪2次
    、施用第二級毒品罪2次間，4次行為犯意個別，行為互殊，
    應分論併罰。
  二被告曾犯有如犯罪事實欄一編號2至6所示之前科紀錄，此有
    臺灣高等法院被告前案紀錄表1份在卷可按，其於有期徒刑
    執行完畢後5年內，故意分別再犯本件有期徒刑以上之罪，
    均為累犯，各應依刑法第47條第1項之規定，加重其刑。
  三被告就犯罪事實欄三(一)、(二)所示之施用第一級毒品之犯罪後
    在未被有偵查權之公務員或機關發覺前，即分別主動向臺南
    市警察局第四分局及第六分局員警表示其施用第一級毒品之
    犯罪事實，並接受裁判，此有警詢筆錄各1份在卷可按（見
    警卷南市警四刑字第09944250120號第1頁、南市警六刑字第
    09946019610號第1頁背面），就被告所犯如犯罪事實欄三(一)
    、(二)所示之施用第一級毒品之犯行，其行為均合乎自首之要
    件，各爰依刑法第62條前段減輕其刑。被告所犯如犯罪事實
    欄三(一)、(二)所示之施用第一級毒品罪，均同時具有累犯加重
    其刑及自首減輕其刑之規定，各依法先加後減之。
  四茲審酌被告前曾因施用毒品經送強制戒治處分執行完畢及因
    施用毒品經法院判處罪刑後，猶仍不思戒絕毒癮、革除惡習
    ，顯未能深切悔改並記取教訓，惟念及被告施用毒品之犯行
    ，在本質上乃屬自我戕害身心健康之行為，以及被告犯後尚
    知坦承犯行，態度良好等一切情狀，爰分別量處如主文所示
    之宣告刑，及定其應執行之刑，以資懲戒。
  五按海洛因係第一級毒品，不問屬於犯人與否，應沒收銷燬之
    ，此毒品危害防制條例第2條第2項第1款、第18條第1項前段
    分別定有明文。查本件扣案之海洛因，經送高雄市立凱旋醫
    院以化學呈色法及氣相層析質普儀分析法檢驗，檢驗結果呈
    海洛因反應，有該院濫用藥物成品檢驗鑑定書1份在卷可資
    佐證，核屬違禁物，應依前揭之規定宣告沒收併銷燬之。
據上論斷，應依刑事訴訟法第273條之1第1項、第299條第1項前
段，毒品危害防制條例第10條第1項、第2項、第18條第1項前段
，刑法第11條、第47條第1項、第62條前段、第51條第5款，判決
如主文。
本案經檢察官黃淑妤到庭執行職務。
中    華    民    國    99    年    8     月    31    日
                  刑事第二庭    法  官  黃瑪玲
以上正本證明與原本無異。
如不服本判決，應於本判決送達後10日內，向本院提出上訴書狀
，並應敘述具體理由。如未敘述上訴理由者，應於上訴期間屆滿
後20日內向本院補提理由書狀（均須按他造當事人之人數附繕本
）「切勿逕送上級法院」。
                                書記官  黃玉秀
中    華    民    國    99    年    8     月    31    日
附錄法條
毒品危害防制條例第10條
施用第一級毒品者，處 6 月以上 5 年以下有期徒刑。
施用第二級毒品者，處 3 年以下有期徒刑。

司法院資訊處製作；財團法人民間司法改革基金會備份。
